【裁判字號】    98,交抗,150
【裁判日期】    980227
【裁判案由】    聲明異議
【裁判全文】
臺灣高等法院臺中分院刑事裁定         98年度交抗字第150號
抗  告  人
即受處分人  甲○○
上列抗告人因聲明異議案件，不服臺灣彰化地方法院中華民國97
1 年12月31日所為裁定（97年度交聲字第1333號）提起抗告，本
院裁定如下：
    主  文
抗告駁回。
    理  由
一、抗告意旨略以：抗告人即受處分人（下稱抗告人）因酒後駕
    車，被裁罰新臺幣3萬4千餘元及吊扣駕駛執照，已違背「一
    事不二罰」原則，而屬無效，抗告人因工作上之需求都要駕
    駛車輛在不同工作地點工作，亦未造成他人生命財產之威脅
    ，而該項吊銷駕照處分已造成本人權利之受損，爰依法抗告
    請求撤銷原處分云云。
二、按汽車駕駛人，駕駛執照吊扣期間駕駛小型車或機器腳踏車
    者，處6,000元以上12,000 元以下罰鍰，並當場禁止其駕駛
    ，且吊銷其駕駛執照，道路交通管理處罰條例第21條第1 項
    第5款及第4項後段分別定有明文。次按汽車駕駛人，曾依道
    路交通管理處罰條例其他各條規定吊銷駕駛執照者，1 年內
    不得考領駕駛執照，同條例第67條第3項亦有明定。
三、經查：
  (一)抗告人前因酒醉駕車，經原處分機關依規定執行吊扣小型車
    駕駛執照12個月，吊扣期間自97年7月10日起至98年7月9 日
    止乙情，業據告人供承在卷（原審卷第14頁），並有汽車駕
    駛執照基本資料吊扣銷歷史情況查詢1份在可按（原審卷第9
    頁），然抗告人復於駕駛執照遭吊扣期間內之97年9 月30日
    下午4時5分許，駕駛車牌號碼DZ-7731 號自用小客車，行經
    彰化縣埤鄉○○路569 號前，因「駕駛執照吊扣期間駕駛小
    型車」之違規，為警攔查舉發等情，有彰化縣察局97年9 月
    30日彰警交字第I00000000 號舉發違反道路交通管理事件通
    知單及交通部公路總局臺中區監理所彰化監理站97年10月15
    日彰監四字第裁64-I00000000號號違反道路交通管理事件裁
    決書各1份在卷可稽，自足認定。
  (二)按行政罰法第26條之立法理由：一行為同時觸犯刑事法律及
    違反行政法上義務規定時，由於刑罰與行政罰同屬對不法行
    為之制裁，而刑罰之懲罰作用較強，故依刑事法律處罰，即
    足資警惕時，實無一事二罰再處行政罰之必要，且刑事法律
    處罰，由法院依法定程序為之，較符合正當法律程序，應予
    優先適用。但「罰鍰」以外之沒入或「其他種類行政罰」，
    因兼具維護公共秩序之作用，為達行政目的，行政機關仍得
    「併予裁處」，故為該條第1 項但書規定。本件抗告人雖以
    首開情詞置辯。惟前開抗告人因酒後駕車違規之裁罰中關於
    吊扣抗告人駕駛執照之部分，與刑罰、行政秩序法之罰鍰處
    分，本有所不同，吊扣駕駛執照之裁處既別有管制目的，揆
    諸首開說明，原得與刑罰（或行政罰之罰鍰處分）併存，且
    抗告人對於該酒後駕車違規之行政裁罰部分亦未併予提出異
    議，抗告人猶執陳詞，遽謂該酒後駕車違規之行政裁罰，其
    中關於吊扣駕駛執照之部分亦係違反「一事不二罰」原則致
    無效，並進而推論自身之駕駛資格在法令上毫無欠缺，均顯
    非事實，諉無足取。
  (三)綜上所述，抗告人之駕駛執照早經其前開酒後駕車違規之裁
    處吊扣12個月，且該次裁處就此部分尚無違背「一事不二罰
    」原則而屬有效，抗告人卻猶然於駕駛執照遭吊扣期間內之
    97年9月30日下午4時5 分許駕駛自用小客車，則原處分機關
    依道路交通管理處罰條例第21條第1項第5款及同條例第67條
    第3項（原處分漏引第67條第3項）之規定，裁處抗告人9,00
    0 元之罰鍰並吊銷駕駛執照，一年內禁考，即無違誤，原裁
    定因而駁回抗告人異議之聲明，並無不合，抗告人仍執陳詞
    ，指摘原裁定不當，為無理由，應予駁回。
據上論結，應依道路交通案件處理辦法第26條，刑事訴訟法第41
2條，裁定如主文。
中    華    民    國    98    年    2    月    27    日
            刑事第五庭  審判長法  官  趙  春  碧
                              法  官  賴  恭  利
                              法  官  何  秀  燕
以上正本證明與原本無異。
不得再抗告。
                              書記官  郭  振  祥
中    華    民    國    98    年    2    月    27    日


司法院資訊處製作；財團法人民間司法改革基金會備份。
